臺灣臺中地方法院刑事判決
110年度易字第1718號
公  訴  人  臺灣臺中地方檢察署檢察官
被      告  吳佩芬


上列被告因妨害風化等案件，經檢察官提起公訴（110年度偵字
第23608號），於準備程序中，被告就被訴事實為有罪之陳述，
經告以簡式審判程序之旨，並聽取當事人之意見後，本院合議庭
裁定由受命法官獨任進行簡式審判程序，並判決如下：
    主  文
甲○○犯如附表編號1 至4 所示之罪，各處如附表編號1 至4「主
文」欄所示之刑及沒收。應執行有期徒刑陸月，如易科罰金，以
新臺幣壹仟元折算壹日。
    犯罪事實
一、緣甲○○之友人黃振輝（另經臺灣臺中地方檢察署通緝中）因
    不滿丙○○與其分手後，旋即與陳冠名結婚，並與陳冠名共同
    經營「RIBBON醴本韓國正統燒肉」（址設臺中市○區○○街00
    號，下稱醴本燒肉），竟與甲○○、真實姓名年籍均不詳綽號
    「Rich Dicker」（下稱「Rich Dicker」）之男子，分別為
    下列之行為：
(一)甲○○、黃振輝、「Rich Dicker」共同基於散布文字誹謗之
    犯意聯絡，由甲○○依黃振輝之口述內容，撰寫如附件一所示
    內容之文字，再由甲○○將附件一所示內容之文字，以通訊軟
    體Telegram傳送予「Rich Dicker」，嗣由「Rich Dicker」
    於民國110年1月10日凌晨1時7分許，在不詳地點，以不詳方
    式連接網際網路，在Facebook之社群網站「渣男渣女爆料公
    布團」（下稱本案臉書社團）刊登如附件一所示內容之貼文
    ，使本案臉書社團內成員得以瀏覽，以此方式具體指摘足以
    造成丙○○負面評價之事實，而貶損丙○○之人格、名譽。
(二)甲○○、黃振輝、「Rich Dicker」共同基於散布文字誹謗之
    犯意聯絡，由黃振輝於110年1月12日前某時許，指示甲○○撰
    寫如附件四所示內容之文字，並由甲○○將附件四所示內容之
    文字，以通訊軟體Telegram傳送予「Rich Dicker」，後由
    「Rich Dicker」於110年1月12日下午3時18分許，在不詳地
    點，以不詳方式連接網際網路，在本案臉書社團刊登如附件
    四所示內容之貼文，以此方式具體指摘足以造成丙○○負面評
    價之事實，並使本案臉書社團內成員得以瀏覽上開所示內容
    之貼文，而貶損丙○○之人格、名譽。
(三)甲○○、黃振輝、「Rich Dicker」共同基於散布文字誹謗之
    犯意聯絡，由黃振輝於110年1月15日前某時許，指示甲○○撰
    寫如附件三所示內容之文字，並由甲○○將附件三所示內容之
    文字，以通訊軟體Telegram傳送予「Rich Dicker」，再由
    「Rich Dicker」於110年1月15日晚間6時27分許，在不詳地
    點，以不詳方式連接網際網路，接續在本案臉書社團、醴本
    燒肉臉書粉絲專頁刊登如附件三所示內容之貼文，具體指摘
    足以造成丙○○負面評價之事實，且使本案臉書社團內成員及
    不特定多數人得以瀏覽上開所示內容之貼文，而貶損丙○○之
    人格、名譽。
(四)甲○○、黃振輝、「Rich Dicker」均明知黃振輝未經丙○○同
    意，於不詳時間，在其位在香港地區之不詳住處，無故拍攝
    丙○○裸露身體隱私部位之照片（下稱本案私密照片），此照
    片客觀上足以刺激或滿足性慾，並引起普通一般人羞恥或厭
    惡感而侵害性之道德感情，竟共同基於散布竊錄他人身體隱
    私部位內容、散布猥褻影像及散布文字誹謗之犯意聯絡，先
    由黃振輝先以通訊軟體Telegram傳送本案私密照片予甲○○，
    並指示甲○○撰寫如附件二所示內容之文字，再由甲○○將本案
    私密照片及附件二所示內容之文字，以通訊軟體Telegram傳
    送予「Rich Dicker」，嗣由「Rich Dicker」於110年1月17
    日上午11時54分許，在不詳地點，以不詳方式連接網際網路
    ，在本案臉書社團刊登如附件二所示內容之貼文及本案私密
    照片，使本案臉書社團內成員得以觀覽，而以上開方式散布
    竊錄他人身體隱私部位內容之照片及猥褻影像供人觀覽，並
    具體指摘足以造成丙○○負面評價之事實，而貶損丙○○之人格
    、名譽。
二、案經丙○○告訴臺灣臺中地方檢察署檢察官偵查起訴。
　　理  由
一、本案被告甲○○所犯為死刑、無期徒刑、最輕本刑為3年以上
    有期徒刑以外之罪，其於準備程序中就被訴事實為有罪之
    陳述，經告以簡式審判程序之旨，並聽取當事人之意見後，
    本院合議庭依刑事訴訟法第273條之1第1項之規定，裁定由
    受命法官獨任進行簡式審判程序。又本案之證據調查，依同
    法第273條之2規定，不受同法第159條第1項、第161條之2、
    第161條之3、第163條之1及第164條至第170條規定之限制，
    合先敘明。
二、上開犯罪事實，業據被告於本院審理中坦承不諱（見本院卷
    第53頁、第66頁），核與證人即告訴人丙○○、證人陳冠名於
    偵查中之證述相符（見偵卷第17頁至第25頁、第27頁），並
    有黃振輝、甲○○、「Rich Dicker」3人之臉書及WeChat個人
    網頁及資料擷圖（見偵卷第33頁至第37頁、第69頁至第71頁
    ）、黃振輝與證人丙○○之WeChat對話紀錄擷圖（見偵卷第37
    頁至第42頁）、黃振輝與甲○○之WeChat對話紀錄擷圖（見偵
    卷第43頁）、甲○○與證人陳冠名之WeChat對話紀錄擷圖（見
    偵卷第43頁至第44頁）、醴本燒肉臉書社團上之貼文（見偵
    卷第51頁）、本案臉書社團上之留言（見偵卷第55頁）、醴
    本燒肉臉書粉絲專頁貼文下之留言（見偵卷第64頁）、黃振
    輝與證人陳冠名之WeChat對話紀錄擷圖（見偵卷第67頁至第
    68頁）、黃振輝與甲○○之Telegram對話紀錄擷圖（見偵卷第
    81頁至第117頁）、甲○○與「Rich Dicker」之Telegram對話
    紀錄擷圖（見偵卷第118頁至第152頁）、「Rich Dicker」
    於本案臉書社團上刊登之附件一內容貼文（見偵卷第53頁至
    第54頁、第59頁、第153頁至第157頁）、「Rich Dicker」
    於本案臉書社團上刊登之附件二內容貼文及本案私密照片（
    見偵卷第65頁至第66頁、第158頁至第160頁）、「Rich Dic
    ker」於本案臉書社團、醴本燒肉臉書粉絲專頁上刊登之附
    件三內容貼文（見偵卷第56頁至第58頁、第62頁至第63頁、
    第161頁至第163頁）、「Rich Dicker」於本案臉書社團上
    刊登之附件四內容貼文（見偵卷第58頁、第61頁、第164頁
    至第167頁）在卷可證，足認被告上開任意性自白與事實相
    符，堪以採信。綜上所述，本案事證明確，被告上開犯行洵
    堪認定，應依法論科。
三、論罪科刑
(一)按刑法第235 條第1 項所謂「猥褻」，乃指客觀上足以刺激
    或滿足性慾，其內容可與性器官、性行為及性文化之描繪與
    論述聯結，且須以引起普通一般人羞恥或厭惡感而侵害性的
    道德感情，有礙於社會風化者為限（司法院大法官釋字第61
    7 號解釋文可資參考）；且按刑法第235 條第1 項之供人觀
    覽猥褻物品罪，乃屬侵害社會法益之罪，係以散布或販賣或
    公然陳列或以他法供人觀覽猥褻物品為要件，其中散布乃散
    發傳布於公眾之意，考其立法目的，以此等行為，使猥褻物
    品流傳於社會公眾，足以助長淫風，破壞社會善良風俗，其
    可罰性甚為顯著，此與猥褻物品僅供己或僅供極少數特定人
    觀覽，未達危害社會秩序而屬個人自由權限範疇之情形有別
    ，故設刑罰規定，以資禁制；第按刑法第315 條之2第3項散
    布竊錄內容罪之規範目的在保護個人隱私權，身體隱私部位
    當屬個人隱私權之核心範圍，苟揭露予他人觀看，自足以對
    隱私權人之人格法益造成重大侵害，而其「散布」係指散發
    分布於眾，使其擴散之舉。觀諸卷附本案私密照片，內容為
    告訴人全裸平躺之照片，客觀上顯屬足以刺激或滿足他人性
    慾，並引起普通一般人羞恥心及厭惡感而侵害性之道德感情
    ，有礙於社會風化，堪認確屬「猥褻」之影像無訛，且共同
    正犯「Rich Dicker」將本案私密照片刊登在本案臉書社團
    ，確屬將該猥褻影像置於特定多數人得以共見共聞之狀態，
    除社會善良風俗因此遭到破壞，告訴人之隱私權業已遭受嚴
    重侵害。
(二)核被告就犯罪事實一、(一)、(二)、(三)所為，均係犯刑法
    第310條第2項之散布文字誹謗罪；就上開犯罪事實一、(四)
    所為，係犯刑法第315條之2第3項之散布竊錄之身體隱私部
    位內容罪、同法第235條第1項之散布猥褻影像罪、同法第31
    0條第2項之散布文字誹謗罪。
(三)關於犯罪事實一、(三)部分，被告固在本案臉書社團、醴本
    燒肉臉書粉絲專頁網頁上，刊登如附件三所示內容之貼文，
    而有數次文字誹謗之動作，然各該行為係基於侵害告訴人名
    譽之同一法益，其數次以文字誹謗犯行之獨立性極為薄弱，
    依一般社會健全觀念，難以強行分開，在刑法評價上，合為
    包括之一行為予以評價，較為合理，應屬接續犯。就犯罪事
    實一、(四)部分，被告以一刊登本案私密照片及附件二所示
    內容之文字之行為，同時觸犯散布竊錄之身體隱私部位內容
    、散布猥褻影像、散布文字誹謗罪三罪名，亦為想像競合犯
    ，應依刑法第55條規定，從一重論以散布竊錄之身體隱私部
    位內容罪。被告上開所犯3次散布文字誹謗罪及1次散布竊錄
    之身體隱私部位內容罪，皆相隔數日以上，應認各該行為係
    基於各別之犯意而為之，且行為互殊，應予分論併罰。
(四)被告就上開4次犯行，與黃振輝、「Rich Dicker」有犯意聯
    絡及行為分擔，為共同正犯。
(五)爰以行為人之責任為基礎，審酌被告無視法律對他人名譽權
    、隱私權之保護，且知網路散播快速，仍將足以貶損告訴人
    人格、名譽之文字及竊錄之告訴人身體隱私部位之照片，上
    傳至網路空間予他人觀覽，嚴重侵害告訴人之名譽及隱私，
    可見被告缺乏尊重他人人格、名譽及隱私之法治觀念，所為
    實非可取，又被告迄本案判決前，未以調解或和解等方式賠
    償告訴人，足見本案所生損害尚未經被告於事後為相當填補
    ，惟考量被告犯罪之動機，前未曾因罪質相近之刑事案件經
    法院論罪科刑，有臺灣高等法院被告前案紀錄表在卷可憑，
    以及被告在本案犯行所扮演之角色及分工，暨被告於本院審
    理時坦承犯行之犯後態度，兼衡被告自陳高中肄業之智識程
    度、目前從事冷凍食品業、家庭經濟狀況勉持之生活狀況（
    見本院卷第67頁）等一切情狀後，分別量處如附表所示之刑
    ，及均諭知易科罰金之折算標準，並定其應執行之刑暨諭知
    易科罰金之折算標準。
四、沒收　　　
(一)按供犯罪所用、犯罪預備之物或犯罪所生之物，屬於犯罪行
    為人者，得沒收之。但有特別規定者，依其規定，刑法第38
    條第2項定有明文。又按刑法第315條之1、第315條之2竊錄
    內容之附著物及物品，不問屬於犯人與否，沒收之，刑法第
    315條之3定有明文。另按刑法第235條第1項、第2項之文字
    、圖畫、聲音或影像之附著物及物品，不問屬於犯人與否，
    沒收之，為刑法第235條第3項所明定。
(二)查被告於本院審理時供稱：製作本案誹謗之文字，是用我所
    有於另案被扣押的手機；本案私密照片除了上開手機外，沒
    有儲存在其他位置等語明確（見本院卷第66頁），而被告與
    共同正犯黃振輝聯繫之手機為扣案之IPHONE 12（IMEI碼：0
    00000000000000號），此有另案110年度偵字第8454號、110
    年度偵字第20709號起訴書在卷可參（見偵卷第173至180頁
    ），則該手機既為被告傳送本案私密照片及散布本案誹謗文
    字所用之物，且該具手機內儲有竊錄內容之電磁紀錄，亦屬
    竊錄內容之附著物及物品，酌以如宣告沒收，並查無過苛調
    節條款之適用（刑法第38條之2第2項），故應依前揭規定，
    宣告沒收。又本案已查無共同正犯「Rich Dicker」所上傳
    之本案私密照片，足見該照片已遭刪除而滅失，已無竊錄內
    容之附著物，自無庸為沒收之諭知。另卷附告訴人所提供之
    本案私密照片，乃係基於本案審理所需而提供之證據資料，
    自非前開規定應予沒收之「附著物及物品」，爰不予宣告沒
    收，附此敘明。
五、不另為無罪諭知部分
(一)公訴意旨略以：被告於上開犯罪事實一、(一)，除上開散布
    文字誹謗之犯行外，亦有與黃振輝、「Rich dicker」共同
    基於散布猥褻物品、散布他人非公開活動及隱私部位等相片
    之犯意聯絡，接續於附件一所示內容下方留言頁面刊登黃振
    輝未經告訴人同意，於不詳時間，在黃振輝位於香港地區不詳
    住處所拍攝之告訴人私密部位影片（以下稱本案私密影片）
    ，共同以此方式散布他人非公開活動及隱私部位影片之猥褻
    物品，因認被告亦涉犯刑法第235條第1項之散布猥褻物品罪
    及同法第315條之2第3項之散布他人非公開活動及隱私部位
    內容罪嫌等語。
(二)訊據被告雖坦承有將黃振輝口述內容打成文字而製作附件一
    之內容，然稱本案私密影片不是我張貼的，是黃振輝指示「
    Rich Dicker」張貼的等語。
(三)經查，被告確有製作附件一之文字內容，此為被告所不爭執
    ，並有附件一及通訊軟體對話截圖附卷可稽，且經本院認定
    如前，此部分事實堪以認定。然觀諸卷附刊登本案臉書社團
    之附件一內容，「Rich Dicker」雖在該貼文下方留言頁面
    刊登連結之網址（見偵卷第55頁），而參照被告提出其與「
    Rich Dicker」之通訊軟體Telegram對話紀錄擷圖（見偵卷
    第120頁），此網址乃連結至蘋果日報、蘋果新聞網之新聞
    內容，且依照卷內告訴人所提出之非公開活動及裸露身體隱
    私部位內容之影片（見偵卷第頁60頁），亦無從認定係刊登
    在被告所製作之附件一貼文下方，況且，此影片擁有者為「
    Rich Dicker」，充其量僅能證明「Rich Dicker」有傳送上
    開影片，要難認定是在犯罪事實一、(一)所載時間由「Rich
     Dicker」一併張貼，是依本案現有之證據資料，尚難認定
    被告與黃振輝、「Rich Dicker」除有散布文字誹謗告訴人
    外，同時有散布猥褻影像及散布竊錄之非公開活動及身體隱
    私部位內容供人觀覽之行為。
(四)本案並無積極證據足資證明被告此部分確有公訴人所指之犯
    行，從而被告此部分被訴之犯行，尚屬不能證明，本應為無
    罪之諭知，惟檢察官認此部分如成立犯罪，與前開經論罪科
    刑之犯罪事實一、(一)部分，有想像競合犯之裁判上一罪關
    係，爰不另為無罪之諭知。
據上論斷，應依刑事訴訟法第273條之1第1項、第299條第1項前
段，刑法第28條、第235條第1項、第310條第2項、第315條之2第
3項、第55條、第41條第1項前段、第51條第5款，刑法施行法第1
條之1第1項，判決如主文。　　
本案經檢察官黃芝瑋提起公訴，檢察官乙○○到庭執行職務。
中　　華　　民　　國　　110 　年　　10　　月　　5 　　日
                  刑事第八庭    法  官  王靖茹
以上正本證明與原本無異。
如不服本判決應於收受判決後20日內向本院提出上訴書狀，並應
敘述具體理由；其未敘述上訴理由者，應於上訴期間屆滿後20日
內向本院補提理由書（均須按他造當事人之人數附繕本）「切勿
逕送上級法院」。
告訴人或被害人如不服判決，應備理由具狀向檢察官請求上訴，
上訴期間之計算，以檢察官收受判決正本之日起算。
                                書記官  廖于萱
中　　華　　民　　國　　110 　年　　10　　月　　5 　　日
附錄論罪科刑法條：
中華民國刑法第235條第1項
散布、播送或販賣猥褻之文字、圖畫、聲音、影像或其他物品，
或公然陳列，或以他法供人觀覽、聽聞者，處 2 年以下有期徒
刑、拘役或科或併科 9 萬元以下罰金。
中華民國刑法第310條
意圖散布於眾，而指摘或傳述足以毀損他人名譽之事者，為誹謗
罪，處1年以下有期徒刑、拘役或1萬5千元以下罰金。
散布文字、圖畫犯前項之罪者，處2年以下有期徒刑、拘役或3萬
元以下罰金。
對於所誹謗之事，能證明其為真實者，不罰。但涉於私德而與公
共利益無關者，不在此限。
中華民國刑法第315條之2
意圖營利供給場所、工具或設備，便利他人為前條之行為者，處
5年以下有期徒刑、拘役或科或併科50萬元以下罰金。
意圖散布、播送、販賣而有前條第2款之行為者，亦同。
製造、散布、播送或販賣前二項或前條第2款竊錄之內容者，依
第1項之規定處斷。
前三項之未遂犯罰之。
【附表】
編號 犯罪事實   主    文  1 犯罪事實一、（一） 甲○○共同犯散布文字誹謗罪，處有期徒刑貳月，如易科罰金，以新臺幣壹仟元折算壹日。  2 犯罪事實一、（二） 甲○○共同犯散布文字誹謗罪，處有期徒刑貳月，如易科罰金，以新臺幣壹仟元折算壹日。  3 犯罪事實一、（三） 甲○○共同犯散布文字誹謗罪，處有期徒刑貳月，如易科罰金，以新臺幣壹仟元折算壹日。  4 犯罪事實一、（四） 甲○○共同犯散布竊錄之身體隱私部位內容罪，處有期徒刑肆月，如易科罰金，以新臺幣壹仟元折算壹日。扣案之IPHONE 12手機壹支（IMEI碼：000000000000000號）沒收。